【裁判字號】    96,訴,1699
【裁判日期】    970815
【裁判案由】    毒品危害防制條例
【裁判全文】
臺灣板橋地方法院刑事判決              96年度訴字第1699號
公  訴  人  臺灣板橋地方法院檢察署檢察官
被      告  乙○○
                      樓
選任辯護人  蔡樹基  律師
上列被告因違反毒品危害防制條例案件，經檢察官提起公訴（九
十六年度偵字第三一六七號、第三一六八號），本院判決如下：
    主  文
乙○○意圖販賣而持有第一級毒品，累犯，處有期徒刑捌年。扣
案之第一級毒品海洛因貳包（合計淨重零點陸捌公克）、第二級
毒品甲基安非他命拾貳包（合計驗餘淨重貳拾點貳公克）沒收銷
燬之，包裹上開毒品之外包裝袋拾肆個、電子磅秤貳臺、分裝袋
壹批均沒收。
    事  實
一、乙○○因竊盜案件，經本院以九十一年度易字第一八三六號
    判決判處有期徒刑八月確定；又因施用毒品案件，經本院以
    九十二年度易字第四二七號判決判處有期徒刑六月確定，上
    開二罪，經本院定應執行有期徒刑一年一月確定，甫於民國
    九十三年七月二十二日執行完畢（構成累犯）。乙○○本身
    染有施用第一級毒品海洛因、第二級毒品甲基安非他命之惡
    習，在不詳時間，在其位於臺北縣三重市○○路○段五十巷
    四十一弄八號四樓住處內，向真實姓名年籍不詳綽號「阿發
    」之成年男子以新臺幣（下同）三萬五千元之價格購買半兩
    第二級毒品甲基安非他命，以三千元之代價購買第一級毒品
    海洛因，欲供己施用，嗣後因經濟狀況不佳，另萌生販賣第
    一級毒品海洛因、第二級毒品甲基安非他命牟利之犯意，乙
    ○○利用其行動電話門號0000000000號、000
    0000000號與行動電話門號為0000000000
    號（綽號「大胖」）、0000000000號、0000
    000000號（綽號吉仔）、0000000000號、
    0000000000號、0000000000號等行動
    電話使用人聯繫，伺機欲販賣牟利，嗣於九十六年一月二十
    五日十二時二十五分許在臺北縣三重市○○路○段五十巷四
    一弄八號四樓為警查獲，扣得第一級毒品海洛因二包（合計
    淨重零點六八公克）、第二級毒品甲基安非他命十二包（合
    計驗餘淨重二十點二公克）、電子磅秤二台、分裝袋一批；
    施用第二級毒品所用之吸食器三組、酒精燈一個、塑膠吸管
    二支、丙○○所有之封口機一臺。
二、案經臺北市政府警察局報請臺灣板橋地方法院檢察署檢察官
    偵查起訴。
    理  由
壹、程序方面：
一、按「有事實足認被告或犯罪嫌疑人有下列各款罪嫌之一，並
    危害國家安全或社會秩序情節重大，而有相當理由可信其通
    訊內容與本案有關，且不能或難以其他方法蒐集或調查證據
    者，得發通訊監察書。．．．一最輕本刑為三年以上有期徒
    刑之罪．．．前項通訊監察書，偵查中由檢察官依司法警察
    機關聲請或依職權核發，審判中由法官依職權核發。」，修
    正前通訊保障及監察法第五條定有明文。查本件通訊監察譯
    文因被告等係涉犯意圖販賣而持有第一級、第二級毒品罪嫌
    ，而該等罪名之法定刑均係最輕本刑係五年以上有期徒刑之
    罪，自係屬於上開最輕本刑為三年以上有期徒刑之罪，屬於
    得核發通訊監察書之範圍，是以臺灣板橋地方法院檢察署檢
    察官以不能或難以其他方法蒐集或調查證據，有監察其相關
    通訊之必要，而依職權核發通訊監察書，此有卷附臺灣板橋
    地方法院檢察署九十六年一月四日九十六年甲○榮宙聲監（
    續）字第○○○○二二號通訊監察書可稽，則臺灣板橋地方
    法院檢察署檢察官以不能或難以其他方法蒐集或調查證據，
    有監察其相關通訊之必要，而依職權核發通訊監察書，對於
    被告等之電話實施監聽，自屬合法，執行機關製作之監察譯
    文自有證據能力。
二、按被告以外之人於審判外之陳述，雖不符前四條之規定，而
    經當事人於審判程序同意作為證據，法院審酌該言詞陳述或
    書面陳述作成時之情況，認為適當者，亦得為證據；當事人
    、代理人或辯護人於法院調查證據時，知有第一百五十九條
    第一項不得為證據之情形，而未於言詞辯論終結前聲明異議
    者，視為同意作為證據，刑事訴訟法第一百五十九條之五第
    一項、第二項分別定有明文。查，下列所引用之證據，被告
    、辯護人當庭表示不爭執該等陳述之證據能力，有準備程序
    、審判筆錄在卷可考，檢察官、被告及辯護人於調查該等證
    據時，已明示同意將該陳述作為證據，且審酌該等言詞陳述
    作成時，並無證明力明顯過低或證據係違法取得等情況，均
    得為證據，先予敘明。至於扣案之證物係警方持本院核發之
    搜索票合法扣押之證物，亦具證據能力。
貳、實體方面：
一、訊據被告乙○○否認上開犯罪事實，辯稱伊個人本身有施用
    第一級毒品海洛因、第二級毒品甲基安非他命之惡習，扣案
    之毒品是供自己施用，海洛因很少用，比較常用安非他命，
    這次驗尿報告對海洛因雖呈陰性反應，但是之後被查獲案件
    中，施用第一級、第二級毒品案件均經判刑確定，至於與「
    大胖」、「吉仔」等人之對話只是單純討論毒品價格，沒有
    販賣之意圖。辯護人為被告辯稱；當時被告與女友丙○○同
    居，兩人均有施用第二級毒品之習慣，被告當時毒癮很重，
    故一次購買大量第二級毒品比較便宜，被告坦承有施用第一
    級、第二級毒品，且有多次施用毒品前科，證人丙○○之證
    詞亦可證實扣案之毒品係供被告與丙○○施用，足認被告並
    無販賣意圖；被告雖收入不高，但其女友丙○○一個月最少
    有六萬元之收入，二人一同合買毒品，故第二級毒品數量較
    多，並不違常情。又被告與「大胖」、「吉仔」等人之對話
    內容，有「一張」、「一個」、「硬的」等用語，所指為何
    ，語意不明，不能僅監聽譯文即認定被告持有毒品係供販賣
    用途等語。經查：
    (一)(1)扣案之白粉二包，經送法務部調查局鑑定，確含第一級
      第六項毒品海洛因成分，合計淨重零點六八公克，有該局
      九十六年三月二日調科壹字第○九六二三○一七○八○號
      鑑定書在卷可參。(2)扣案之十二包甲基安非他命，均檢出
      第二級毒品甲基安非他命成分（淨重、取重鑑定、驗餘淨
      重詳如附表所示），合計淨重二十點二公克，抽驗Ａ、Ｂ
      之純度值，高達百分之九十七點六、百分之九十八，有內
      政部警政署刑事警察局九十六年二月九日刑鑑字第○九六
      ○○一七一六九號鑑定書、九十六年六月二十六日刑鑑字
      第○九六○○七九○○○號鑑定書在卷可按。
    (二)被告所使用之行動電話門號0000000000號、0
      000000000號於下列時間有下列對話（Ａ為被告
      ，Ｂ為對方）：
      (1)九十六年一月六日零時四十二分三十九秒（對方行動電
        話門號0000000000號）：「Ｂ：你要去哪裡
        ，有嗎。Ａ：有啊，三峽，你要多少。Ｂ：你在哪裡，
        中和交流道。Ａ：你要多少，我回來打給你。Ｂ：女的
        一張。」。
      (2)九十六年一月六日十一時四十五分五十五秒（對方行動
        電話門號0000000000號）：「Ａ：怎樣，家
        裡收訊差。Ｂ：有嗎。Ａ：有啊，阿達昨天才拿一個。
        Ｂ：拿二張，忠孝路的便利商店。Ａ：好，我馬上到。
        」。
      (3)九十六年一月六日二十時十四分三十八秒（對方行動電
        話門號0000000000號）「Ｂ：家裡有三個嗎
        ？現金。Ａ：有，我等一下回三重。Ｂ：阿祥說八千好
        嗎。Ａ：三個八千嗎。Ｂ：對，他說他拿二千七。Ａ：
        他怎麼不拿一萬。Ｂ：拿一萬四個喔，你哪有賺。Ａ：
        那天我給他三個半，一萬啊。他一千還你了沒。Ｂ：還
        了。你打給他，那阿祥這個怎麼辦。Ａ：你告訴他，我
        等一下就回三重。Ｂ：價錢可以嗎。Ａ：一樣啊。三個
        八千，三個半一萬。」。
      (4)九十六年一月六日二十二時三十一分三十六秒（對方行
        動電話0000000000號，綽號吉仔）：「Ｂ：
        你在家嗎？Ａ：你哪位？Ｂ：我吉仔，我現在過去，三
        分鐘到。Ａ：有啊，怎樣。Ｂ：一張。Ａ：好。」
      (5)九十六年一月十一日凌晨零時四十八分五十八秒（對方
        行動電話門號0000000000號，綽號阿鴻）：
        「Ｂ：你在哪裡。Ａ：我在三重，你在哪裡，網咖。Ｂ
        ：我機車不在。Ａ：一樣一張嗎。Ｂ：對。」、同日一
        時十七分二十五秒；「Ａ：我到了。Ｂ：警察走了嗎。
        Ａ：走了啊 。Ｂ：你開什麼車。Ａ：黑色的啊。Ｂ：好
        。」。
      (6)九十六年一月十一日凌晨一時四十分五十二秒（對方行
        動電話門號為000000000號，綽號「大胖」
        ）：「Ｂ：阿哲喔，我大胖，要怎麼跟你拿東西。Ａ：
        多少。Ｂ：一個多少。Ａ：不要在這支電話講。Ｂ：好
        。」同日凌晨一時五十五分十九秒：「Ｂ：一個多少。
        Ａ：給你三千五。Ｂ：我給你四千，你要給我多少。
        Ａ：一個半含袋子，我給人家都是四千一個。Ｂ：好。
        我在二二八公園這邊。」
      (7)九十六年一月十一日九時五十分五秒（對方行動電話0
        000000000號）：「Ｂ：你先過來五華街，我
        快睡著了。Ａ：可能來不及。Ｂ：你先送一千元硬的給
        我，我一千無法給你，今天要跟你拿硬的，所以沒錢還
        你。」
      (8)九十六年一月十二日十三時八分五秒（對方行動電話門
        號0000000000號）：「Ｂ：你睡醒了，昨天
        找你一整夜。Ａ：你要女生的嗎多少。Ｂ：一張，我等
        下去找你。Ａ：我去重慶北路拿，等下就回來。」翌日
        十六時二十二分二十七秒：「Ｂ：你那邊有女生的嗎。
        Ａ：沒有，等一下我打電話去問。」
      (9)被告與上開人士之對話，均一再提到「硬的」、「一張
        」、「女生」等代號，而「硬的」係指甲基安非他命、
        「女生」是指海洛因，此為本院審理時依職務所得知之
        事實，而丙○○於審理中證稱「其購買第二級毒品之單
        位係『一張』、『二張』，至於多重，伊不懂，如果加
        袋子的話一張是零點四，單位為何伊不知道」等語，足
        見「一張」為第二級毒品購買之單位。按通聯紀錄乃真
        實紀錄客觀存在之事實，其對犯罪事實之證據證明力自
        較人證證述內容為高。觀諸被告與以上不詳姓名綽號「
        大胖」等人間通話的內容觀之，被告既與渠等談論有關
        第一級毒品海洛因及第二級甲基安非他命之價格、數量
        ，被告當具有販賣之意圖甚明，茍被告等係純為自己施
        用而持有毒品，其暗自施用仍恐曝光，豈須到處與人談
        論毒品價格之事？故所辯純為自己施用而持有乙節，諉
        不足採。惟因無其他積極證據足資證明被告於嗣後確有
        交付毒品海洛因或甲基安非他命予上開人士，並獲得販
        賣所得之對價，依「罪證有疑利於被告」法理，僅能對
        被告為有販賣毒品海洛因及甲基安非他命「意圖」之認
        定。
      (三)又被告於審理中供稱，伊當時在工地打零工，每月最多
        二、三萬元收入，最少有一萬元，且有三個孩子需撫育
        等。證人丙○○則稱被告當時擔任保全工作，還要向伊
        借貸，是丙○○與被告二人對於被告有無工作乙節供述
        不符，被告究竟有無固定職業及收入，顯然有疑；被告
        染有施用第一級、第二級毒品惡習，是被告辯稱購買大
        量毒品係供自己施用乙節，顯與被告經濟情狀況不相符
        合，其辯稱之詞顯然無據。證人丙○○雖於審理中證稱
        ，與被告同居期間，並未看到被告販賣毒品等語。然查
        ，丙○○另有工作，並與被告朝夕相處，寸步不移，對
        於被告一舉一動不可能完全知悉，是丙○○之證詞不足
        以對被告為有利之認定。
      (四)按非以營利售賣之意圖而買入毒品，或因其他原因而持
        有毒品，嗣起售賣營利之意圖，著手於售賣行為而未及
        賣出者，應成立販賣毒品未遂罪；如非以營利售賣之意
        圖而買入，或因其他原因而持有，嗣起售賣營利之意圖
        ，必其尚未著手於賣出行為，始有成立意圖販賣而持有
        毒品罪之餘地。依上所述，被告於前揭犯罪事實所示時
        間持有第一級毒品海洛因及第二級毒品甲基安非他命之
        犯罪事實，堪予認定。而本件因並無其他積極證據足資
        證明被告係「意圖營利而販入」上開毒品（按縱嗣後有
        販賣毒品之意圖，亦不能證明確實因此獲得利益），自
        不能論以販賣毒品罪。
二、按海洛因、甲基安非他命屬毒品危害防制條例第二條第二項
    第一款、第二款所列管之第一級、第二級毒品。核被告乙○
    ○所為，係犯毒品危害防制條例第五條第一項之意圖販賣而
    持有第一級毒品罪、第五條第二項意圖販賣持有第二級毒品
    罪。其持有第一級毒品海洛因、第二級毒品甲基安非他命之
    低度行為，應為意圖販賣而持有之高度行為所吸收，不另論
    罪。被告以一行為同時觸犯毒品危害防制條例第五條第一項
    、第二項之罪，為想像競合犯，從一重之該條例第五條第一
    項之罪處斷。被告有如事實欄所示之犯罪科刑及執行完畢之
    情形，有臺灣高等法院被告前案紀錄表在卷可稽，其於受有
    期徒刑執行完畢後，五年內再故意犯有期徒刑以上之本罪，
    為累犯，有期徒刑應依刑法第四十七條第一項之規定加重其
    刑，無期徒刑部分依法不得加重。再參酌被告意圖販賣而持
    有之第一級毒品海洛因之數量甚微，所為對於他人及國家社
    會侵害之程度尚非重大等一切情狀，認被告此部份之犯罪情
    節與毒品危害防制條例第五條第一項之法定本刑相較，縱對
    之科以最低度法定刑猶嫌過重，在客觀上以一般國民生活經
    驗法則為之檢驗，實屬情輕法重，是本院認為被告此部份之
    所為，顯有堪資憫恕之處，爰依刑法第五十九條規定酌量減
    輕其刑，依法先加重後減輕。爰審酌被告之素行、犯罪之動
    機、目的、手段、所扣得毒品之數量、對社會治安所造成之
    戕害，暨犯罪後猶否認犯行等一切情狀，量處如主文所示之
    刑，以資懲儆。本件犯行雖在九十六年四月二十四日前，惟
    不符合中華民國九十六年罪犯減刑條例所定之減刑要件，不
    得減輕其刑，併予敘明。
三、扣案之海洛因二包（合計淨重零點六八公克）、甲基安非他
    命十二包（合計驗餘淨重二十點二公克），為當場查獲之第
    一級、第二級毒品，應依毒品危害防制條例第十八條第一項
    前段之規定沒收銷燬之；上開毒品之外包裝十四個，係用於
    包裹毒品，防其裸露、潮濕，便於攜帶，自屬供意圖販賣而
    持有海洛因、甲基安非他命所用之物，又電子磅秤二台、分
    裝袋一批，亦均為供本件意圖販賣而持有海洛因、甲基安非
    他命所用之物，均應依同條例第十九條第一項前段之規定宣
    告沒收。至於扣案之吸食器三個、酒精燈一個、塑膠剷管二
    支等物，雖係被告所有，但與被告所犯本件之罪無涉，不併
    予宣告沒收。封口機一台為丙○○所有之物，與本件犯行無
    關，亦不予宣告沒收。
據上論斷，應依刑事訴訟法第二百九十九條第一項前段，毒品危
害防制條例第五條第一項、第二項、第十八條第一項前段、第十
九條第一項，刑法第十一條前段、第五十五條、第四十七條第一
項、第五十九條，判決如主文。
本案經檢察官顏妃琇到庭執行職務。
中    華    民    國    97    年    8     月    15    日
                  刑事第八庭審判長法  官  潘翠雪
                                  法  官  王士珮
                                  法  官  絲鈺雲
上列正本證明與原本無異。
如不服本判決，應於判決送達後十日內敘明上訴理由，向本院提
出上訴狀（應附繕本），上訴於臺灣高等法院。
                                  書記官  周玉茹
中    華    民    國    97    年    8     月    15    日
附錄本案論罪科刑法條全文：
毒品危害防制條例第五條
意圖販賣而持有第一級毒品者，處無期徒刑或十年以上有期徒刑
，得併科新臺幣七百萬元以下罰金。
意圖販賣而持有第二級毒品者，處五年以上有期徒刑，得併科新
臺幣五百萬元以下罰金。
意圖販賣而持有第三級毒品者，處三年以上十年以下有期徒刑，
得併科新臺幣三百萬元以下罰金。
意圖販賣而持有第四級毒品或專供製造、施用毒品之器具者，處
一年以上七年以下有期徒刑，得併科新臺幣一百萬元以下罰金。
附表
   ┌────┬─────┬─────┬─────┐
   │編號    │淨重（公克│取重鑑定用│驗餘淨重  │
   │        │）        │罄（公克）│（公克）  │
   ├────┼─────┼─────┼─────┤
   │Ａ      │7.94      │0.16      │7.78      │
   ├────┼─────┼─────┼─────┤
   │Ｂ      │7.16      │0.19      │6.97      │
   ├────┼─────┼─────┼─────┤
   │Ｃ      │3.52      │0.09      │3.43      │
   ├────┼─────┼─────┼─────┤
   │Ｄ      │0.19      │0.15      │0.04      │
   ├────┼─────┼─────┼─────┤
   │Ｅ      │0.65      │0.05      │0.60      │
   ├────┼─────┼─────┼─────┤
   │Ｆ      │0.37      │0.03      │0.34      │
   ├────┼─────┼─────┼─────┤
   │Ｇ      │0.35      │0.05      │0.30      │
   ├────┼─────┼─────┼─────┤
   │Ｈ      │0.16      │0.05      │0.11      │
   ├────┼─────┼─────┼─────┤
   │Ｉ      │0.30      │0.03      │0.27      │
   ├────┼─────┼─────┼─────┤
   │Ｊ      │0.08      │0.03      │0.05      │
   ├────┼─────┼─────┼─────┤
   │Ｋ      │0.22      │0.03      │0.19      │
   ├────┼─────┼─────┼─────┤
   │Ｌ      │0.15      │0.03      │0.12      │
   └────┴─────┴─────┴─────┘


司法院資訊處製作；財團法人民間司法改革基金會備份。
